【裁判字號】    98,簡上,53
【裁判日期】    980814
【裁判案由】    詐欺
【裁判全文】
臺灣臺南地方法院刑事判決              98年度簡上字第53號
上  訴  人  甲○○
上列上訴人即被告因詐欺案件，不服本院98年度簡字第107號，
中華民國98年1月16日第一審簡易判決（聲請案號：97年度偵字
第12756號），提起上訴，本院管轄之第二審合議庭認本件有刑
事訴訟法第452條之情形，應撤銷原判決，逕依通常程序為第一
審判決如下：
    主  文
原判決撤銷。
甲○○無罪。
    理  由
一、檢察官聲請簡易判決處刑意旨略以：被告甲○○能預見提供
    帳戶予他人使用，足供幫助他人從事詐欺取財等不法之犯行
    ，竟不違背其本意，仍基於幫助詐欺之犯意，於民國（下同
    ）97年8月8日中午12時許，在臺南市○○路之某工地處，將
    其所有之第一商業銀行運河分行（下稱第一銀行）帳號0000
    0000000號帳戶之存摺、印章、提款卡及密碼，交給友人丙○○與其所屬之詐騙集團使用。嗣丙○○所屬詐欺集團在收
    受前開第一銀行帳戶存摺、印章、提款卡及密碼後，旋基於
    意圖為自己不法所有之犯意聯絡，於同日即97年8月8日，撥
    打電話給丁○○，佯稱因丁○○公司之老闆有1張支票今天
    到期，希望其將該筆金額補齊云云，丁○○信以為真，旋於
    當日中午12時54分許，依指示前往高雄縣岡山鎮○○路275
    號「第一銀行岡山分行」臨櫃匯款共計新臺幣（下同）40萬
    元至被告上開帳戶內。嗣丁○○發覺受騙，旋即報警處理，
    經警緊急通知銀行暫時圈存該筆款項，惟其中30萬元已遭提
    領一空。因認被告涉犯刑法第30條第1項、第339條第1項之
    幫助詐欺取財罪。
二、按犯罪事實應依證據認定之，無證據不得認定犯罪事實；又
    不能證明被告犯罪者，應諭知無罪之判決，刑事訴訟法第
    154條第2項、第301條第1項分別定有明文。又認定不利被告
    之事實，須依積極證據，苟積極證據不足為不利於被告事實
    之認定時，即應為有利被告之認定（最高法院30年度上字第
    816號判例意旨參照）。
三、本件檢察官聲請簡易判決處刑意旨認被告涉犯前揭罪嫌，無
    非係以被告並不否認交付上開第一銀行帳戶存摺、印章、提
    款卡及密碼予丙○○，以及告訴人丁○○於警詢時之指述、
    告訴人提出之第一商業銀行匯款執據影本共2紙、前開第一
    銀行帳戶開戶資料、交易明細資料各1份等事證為主要論據
    。訊據被告對於上揭曾交付前開第一銀行提款卡、密碼、存
    摺、印章予丙○○，以及丁○○受騙匯款等情，固為坦認，
    惟堅決否認有何幫助詐欺取財之犯行，辯稱：丙○○係伊友
    人介紹認識，因丙○○說她妹妹要交保，她父親要匯款過來
    ，所以要向伊借帳戶，伊不知道她為什麼不用自己的帳戶，
    伊是好心才借她，並無幫助詐欺取財之犯意等語。
四、經查，證人丙○○於本院審理時具結後證稱：被告所有上開
    第一銀行帳戶之存摺、印章、提款卡及密碼，確實是伊向被
    告借用，當時是因為伊所認的妹妹「雅玲」（音譯，真實姓
    名年籍不詳）向伊借用帳戶，伊所有之帳戶亦遭人騙走，所
    以才向被告借用，伊向被告騙稱係伊妹妹需要使用，別人要
    匯錢給她，才需借用被告之帳戶用以收受匯款，並答應被告
    用完馬上還被告，被告於偵訊時所稱「丙○○說妹妹要交保
    ，父親要匯錢過來」等情，是伊騙被告的說詞，伊於97年8
    月8日向被告借用上開帳戶資料，本來是向被告說當天即返
    還，但是當天「雅玲」又要求伊將匯入該帳戶之款項20萬元
    領出，伊將錢交付「雅玲」時，伊由「雅玲」之說詞得知「
    雅玲」係為詐欺集團工作，伊一時不知該如何向被告交代，
    但被告持續打電話催伊返還，伊直至同年月12日才將上開帳
    戶資料還給被告等語（見本院卷第91至98頁）。證人黃庭庭
    上開證詞，與被告所辯之情節，容見相符。
五、次查，被告辯稱丙○○為返還帳戶資料而至其家中時，其曾
    主動通知警方到場逮捕丙○○等情，核與證人即台南市警察
    局第二分局偵查隊小隊長康春興於本院審理時具結後證稱：
    伊認識被告知友人胡明傳，被告於97年8月12日打電話給胡
    明傳，胡明傳再打電話跟伊說，丙○○目前人在被告仁德住
    處，是否要派警員去把丙○○帶到警局，但因本案並非伊所
    承辦，而係伊同事洪彰宏所承辦，伊同事表示因丙○○並非
    現行犯，且案件已移送地檢署，所以由檢察官傳喚即可，伊
    同事因而未至現場逮捕丙○○等語（見本院卷第71頁背面）
    ，核與被告前揭辯詞相符。衡諸常情，若被告確實有將帳戶
    提供予詐欺集團使用之犯罪行為，其事後縱有積極聯絡丙○○返還帳戶之可能，然不至於主動報請警方查緝丙○○，而
    反使自己陷於自曝犯行而遭查緝之風險為是，從而，被告辯
    稱其僅係單純將帳戶借給丙○○使用，並無交付詐欺集團使
    用之犯意，並非無理。
六、綜上，由被告將帳戶交付予丙○○使用之理由，以及其事後
    積極報警查緝丙○○之舉動，難以確認被告存有幫助詐欺之
    犯意，此外，復查無其他證據足證被告確有幫助詐欺取財之
    犯行。綜上所述，應認不能證明被告犯罪，原審未加詳求遽
    予論科，尚有未洽。檢察官循告訴人之聲請上訴指摘原審量
    刑過輕，為無理由。被告上訴指摘原判決不當，核有理由，
    應由本院將原判決撤銷並自為判決，諭知被告無罪。
七、按對於簡易判決之上訴，準用刑事訴訟法第3編第1章及第 2
    章之規定，管轄第二審之地方法院合議庭受理簡易判決上訴
    案件，應依通常程序審理，其認案件有刑事訴訟法第452 條
    之情形者，應撤銷原判決，逕依通常程序為第一審判決，此
    為法院辦理刑事訴訟簡易程序案件應行注意事項第14項所明
    定。本件被告既經判處無罪之判決，則本件顯不合刑事訴訟
    法第449條所定得以簡易判決處刑之案件，爰依同法第452條
    之規定，逕依通常程序為第一審判決。
八、末查，本件證人丙○○向被告借用上開帳戶交付予姓名年籍
    不詳之人用以詐騙被害人，其行為是否涉及犯罪，請檢方依
    法處理。
據上論斷，應依刑事訴訟法第455條之1第1項、第3項、第452 條
、第369條第1項前段、第364條、第301條第1項，判決如主文。
本案經檢察官乙○○到庭執行職務。
中    華    民    國    98    年    8    月    14     日
                刑事第十庭    審判長法  官  陳威龍
                                    法  官  盧鳳田
                                    法  官  高如宜
以上正本證明與原本無異。
如不服本判決應於收受本判決後10日內向本院提出上訴書狀，並
應敘述具體理由。其未敘述上訴理由者，應於上訴期間屆滿後20
日內向本院補提理由書狀（均須按他造當事人之人數附繕本）「
切勿逕送上級法院」。
（上開資料業經更正裁定。）
                                    書記官  陳姿利
中    華    民    國    98    年    8     月    19    日


司法院資訊處製作；財團法人民間司法改革基金會備份。
